【裁判字號】    97,訴,4718
【裁判日期】    980610
【裁判案由】    毒品危害防制條例
【裁判全文】
臺灣臺中地方法院刑事判決              97年度訴字第4718號
公  訴  人  臺灣臺中地方法院檢察署檢察官
被      告  丙○○
                    （現在臺灣臺中監獄執行中）
選任辯護人  張淑琪律師
上列被告因違反毒品危害防制條例等案件，經檢察官提起公訴（
97年度偵字第15018號），本院判決如下：
    主    文
丙○○轉讓禁藥，處有期徒刑柒月，扣案之吸食器吸嘴壹支沒收
（即臺灣桃園地方法院檢察署97年度偵字第336號卷第66頁上方
照片所示最右方有黑色套環之吸嘴）。又轉讓第一級毒品未遂，
處有期徒刑柒月，扣案之海洛因貳包（即臺灣桃園地方法院檢察
署97年度偵字第336號卷第67頁上方照片所示編號1、2之二包海
洛因，合計淨重22.34公克）沒收銷燬之。應執行有期徒刑壹年
，扣案之吸食器吸嘴壹支沒收（即臺灣桃園地方法院檢察署97年
度偵字第336號卷第66頁上方照片所示最右方有黑色套環之吸嘴
），扣案之海洛因貳包（即臺灣桃園地方法院檢察署97年度偵字
第336號卷第67頁上方照片所示編號1、2之二包海洛因，合計淨
重22.34公克）沒收銷燬之。
    犯罪事實
一、丙○○明知甲基安非他命係毒品危害防制條例第2條第2項第
    2款所列管之第二級毒品，且為主管機關即行政院衛生署公
    告禁止使用之毒害藥品，乃藥事法規定之禁藥；海洛因係毒
    品危害防制條例第2條第2項第1款所列管之第一級毒品，均
    不得擅自持有、轉讓，竟各基於轉讓屬於禁藥之第二級毒品
    甲基安非他命，及轉讓第一級毒品海洛因之犯意，為下列行
    為：(1)緣丙○○於民國96年12月12日上午，欲從臺中縣大雅
    鄉住處駕車北上，適有甲○○亦欲至桃園地區找其兄長，乃
    經由某不詳年籍、綽號「嬰兒」者之轉介，由丙○○順路載
    同甲○○北上。嗣於同日中午12時許，丙○○駕駛車牌號碼
    9979-DC號自小客車，行至國道1號高速公路大雅交流道附近
    時，甲○○見丙○○正在車內以吸食器施用甲基安非他命（
    丙○○施用第二級毒品犯行，業經臺灣桃園地方法院以97年
    度桃簡字第1059號判刑確定），乃求問丙○○可否讓其施用
    些許，丙○○遂基於轉讓屬於禁藥之第二級毒品甲基安非他
    命之犯意，應允甲○○拿取上開吸食器吸用數口甲基安非他
    命，以此方式無償轉讓微量之甲基安非他命予甲○○施用（
    甲○○施用第二級毒品犯行，業經臺灣雲林地方法院以97年
    度訴字第338號判刑確定），並繼續行車北上。(2)因甲○○
    不知其兄長人在桃園何處，需要友人乙○○帶路，丙○○乃
    於96年12月12日14時許，駕駛上開車輛行至桃園市○○路某
    處，接同乙○○上車帶路。丙○○見乙○○上車後與甲○○
    談及施用毒品之話題，乃基於轉讓微量第一級毒品海洛因之
    犯意，取出身上攜帶之2包海洛因（合計淨重22.34公克），
    向甲○○、乙○○問「要嗎？」，而詢問其等二人是否有意
    從中拿取微量海洛因施用，惟甲○○、乙○○均予回絕，丙○○因而轉讓第一級毒品未遂。
二、嗣於96年12月12日15時10分許，丙○○駕駛車牌號碼9979-D
    C號自小客車，在桃園市○○路73號前，為警攔檢查獲，並
    扣得吸食器2組、海洛因2包（即臺灣桃園地方法院檢察署97
    年度偵字第336號卷第67頁上方照片所示編號1、2之2包海洛
    因，合計淨重22.34公克），及海洛因1包（淨重1.42公克）
    、甲基安非他命2包（合計含袋重13.9公克），分裝袋182個
    、電子磅秤2台、現金新臺幣73000元、手機2支、背包1個、
    大麻1包（含袋重5.1公克）、MDMA7顆、K他命1包（含袋重
    8.1公克）、一粒眠10顆。
三、案經桃園縣政府警察局移送臺灣桃園地方法院檢察署呈請臺
    灣高等法院檢察署核轉臺灣臺中地方法院檢察署檢察官偵查
    起訴。
    理    由
一、訊據被告對前開犯罪事實欄一(1)、(2)所載之轉讓甲基安非他
    命、海洛因犯行均坦白承認，核與證人甲○○、乙○○於審
    理時結證之詞相符。且被告與甲○○為警查獲後，經採尿送
    驗結果，二人均呈安非他命與甲基安非他命陽性反應，此有
    台灣檢驗科技股份有限公司濫用藥物檢驗報告二紙在卷可佐
    ，故該二人於案發前確均有施用甲基安非他命之行為，此益
    徵被告確有於施用甲基安非他命過程中，轉讓毒品予甲○○
    共同施用。此外，復有查獲現場照片及吸食器、海洛因2包
    （即臺灣桃園地方法院檢察署97年度偵字第336號卷第67頁
    上方照片所示編號1、2之二包海洛因包，經送驗結果，確均
    含海洛因成分，合計淨重22.34公克，此有法務部調查局濫
    用藥物實驗室鑑定書在卷可憑）扣案可資佐證，是核被告自
    白與事實相符，其轉讓甲基安非他命、海洛因之犯行足以認
    定。
二、就犯罪事實欄一(2)所載，被告取出身上攜帶之2包海洛因，
    向甲○○、乙○○問「要嗎？」之行為，本院認定為轉讓第
    一級毒品未遂行為，惟公訴人認此係兜售毒品行為，而認被
    告涉犯毒品危害防制條例第4條第6項、第1項之販賣第一級
    毒品未遂罪。按持毒品向他人問「要嗎？」，此一簡短言行
    之背後動機原因多端，無償轉讓或單純炫耀均有可能，於未
    有進一步言及價格、數量等具體交易條件時，殊難認定被告
    所為係出於販賣之意。且查，甲○○於案發當日，係為北上
    尋兄，而經綽號「嬰兒」者之轉介搭乘被告便車；乙○○則
    係為甲○○帶路而坐上被告車輛。甲○○、乙○○於此之前
    與被告均不相識等情，業經甲○○、乙○○於偵審中證述明
    確。則被告與甲○○、乙○○既非熟識，於取出合計淨重達
    22.34公克之2包海洛因向甲○○、乙○○展示前，亦未先有
    約定交易條件或分裝毒品等舉止，在甲○○、乙○○事先未
    有任何購毒準備之情形下，實難認被告會有冒然向其等二人
    兜售如此數量毒品之行為。復參之被告於展示海洛因毒品之
    前，甫有轉讓微量甲基安非他命予甲○○施用之行為，是其
    之後再為轉讓海洛因行為，即屬有跡可循；且甲○○、乙○○於偵查中均有證稱：「丙○○出示海洛因，問我們要不要
    用」等語，甲○○於審理時復證稱：「丙○○沒有向我們兜
    售海洛因的意思」，乙○○於審理時亦證稱：「我覺得丙○○拿海洛因出來問我『要嗎？』，應該是問我要不要用的意
    思。依我買毒品的經驗，賣毒者除了會問要不要外，還會談
    到價錢的問題。因為丙○○沒有說價錢，所以我不認為是兜
    售」等語，堪認被告於審理時所供：其展示上開2包海洛因
    之舉，係基於從中取出微量毒品予甲○○、乙○○施用之轉
    讓毒品犯意等語，應屬實在。公訴人並未舉證證明被告有與
    人具體約定交易毒品條件之行為，而就上述被告向人展示毒
    品並問「要嗎？」之簡短行為，逕行排除其他有利被告之可
    能，推測被告即係意圖販賣而為該等言行，此有違罪疑惟輕
    原則，復與本院前揭析述之事證不符，尚無可採。本院查無
    其他任何積極證據足資證明被告有販賣第一級毒品海洛因未
    遂之犯行，此部分自屬不能證明被告犯罪，公訴意旨認被告
    係犯毒品危害防制條例條第4條第6項、第1項之販賣第一級
    毒品未遂罪，容有未洽，惟就其行為之侵害性及目的以觀，
    與本院認定之轉讓第一級毒品未遂行為，基本社會事實仍屬
    相同，爰依法變更起訴法條。
三、查海洛因係毒品危害防制條例第2條第2項第1款所稱之第一
    級毒品，而甲基安非他命則為同條例第2條第2項第2款所稱
    之第二級毒品，亦屬藥事法所規定之禁藥（即藥事法第22條
    第1項第1款所稱之「經中央衛生主管機關明令公告禁止製造
    、調劑、輸入、輸出、販賣或陳列之毒害藥品」）。明知為
    禁藥而轉讓者，藥事法第83條亦定有處罰明文。故行為人明
    知為禁藥即「安非他命類」藥品而轉讓予他人者，除成立毒
    品危害防制條例第8條第2項之「轉讓第二級毒品罪」外，亦
    構成藥事法第83條第1項之「轉讓禁藥罪」，此係屬同一犯
    罪行為而同時有二種法律可資處罰之「法條（規）競合」情
    形，應依「重法優於輕法」、「後法優於前法」等法理，擇
    一處斷。而毒品危害防制條例第8條第2項轉讓第二級毒品罪
    之法定本刑為「六月以上五年以下有期徒刑，得併科新臺幣
    七十萬元以下罰金」；藥事法第83條第1項轉讓禁藥罪之法
    定本刑則為「七年以下有期徒刑，得併科新臺幣五百萬元以
    下罰金」。本件被告轉讓之第二級毒品甲基安非他命僅為微
    量，並無應依毒品危害防制條例第8條第6項及第9條之規定
    加重其刑至二分之一之情形，則藥事法第83條第1項之罪之
    法定本刑，顯較毒品危害防制條例第8條第2項之罪之法定本
    刑為重，依前述「重法優於輕法」之法理，本件被告轉讓甲
    基安非他命之行為，自應優先適用藥事法第83條第1項之規
    定處斷（參照最高法院96年度臺上字第3582號判決）。故核
    被告如犯罪事實欄一(1)所為，係犯藥事法第83條第1項之轉
    讓禁藥罪。核被告如犯罪事實欄一(2)所為，係犯毒品危害防
    制條例第8條第5項、第1項之轉讓第一級毒品未遂罪。被告
    以一展示行為，同時向甲○○、乙○○轉讓第一級毒品海洛
    因，屬一行為侵害數法益、觸犯數罪名之想像競合犯，應論
    以一罪。被告已著手實施轉讓海洛因之行為，然因轉讓對象
    之拒絕而未能得逞，為未遂犯，爰依刑法第25條第2項之規
    定，減輕其刑。被告基於轉讓之目的而持有第一級毒品海洛
    因、第二級毒品甲基安非他命之低度行為，應均為轉讓之高
    度行為所吸收，均不另論罪。被告所犯上開轉讓禁藥罪及轉
    讓第一級毒品未遂罪，犯意各別，行為互殊，應予分論併罰
    。
四、爰審酌被告無視於國家杜絕毒品犯罪之禁令，將其所持有之
    毒品轉讓予他人施用，使受讓之吸毒者更加產生依賴性，所
    為嚴重戕害國民健康與社會治安，惡性非輕；兼衡其轉讓甲
    基安非他命之舉係應人要求而為，且轉讓之數量甚微，轉讓
    海洛因之舉則屬未遂，及其犯後坦承犯行，態度尚佳等一切
    情狀，分別量處如主文所示之刑，並定其應執行之刑，以資
    懲儆。扣案如臺灣桃園地方法院檢察署97年度偵字第336號
    卷第66頁上方照片所示之吸食器2組，均屬被告所有，且其
    中1組為被告供轉讓甲基安非他命予甲○○施用之物，此經
    被告於審理時供明，惟該2組吸食器之吸嘴與瓶身皆已分離
    ，且2只瓶身外觀相同，無從區別判定何只瓶身為被告供轉
    讓甲基安非他命予甲○○施用之物，惟甲○○於審理時有供
    明：前揭照片最右方有黑色套環之吸嘴為其上述施用甲基安
    非他命所用之物，故僅得認定該支吸嘴為被告所有供轉讓毒
    品所用之物，爰依刑法第38條第1項第2款規定宣告沒收，其
    餘2只瓶身及前揭照片所示有黃色套環之吸嘴爰不予沒收；
    扣案之海洛因2包（即臺灣桃園地方法院檢察署97年度偵字
    第336號卷第67頁上方照片所示編號1、2之二包海洛因，合
    計淨重22.34公克），為被告用來轉讓之第一級毒品，應依
    毒品危害防制條例案件條例第18條第1項前段規定沒收銷燬
    之。末按沒收為從刑之一種，應隨主刑宣告。如犯罪事實欄
    二所載之其餘扣案物，並無證據證明與本案被告所犯轉讓第
    一級毒品及轉讓禁藥罪有何關連性，故不併為沒收之諭知，
    附此敘明。
據上論斷，應依刑事訴訟法第299條第1項前段、第300條，藥事
法第83條第1項，毒品危害防制條例第8條第5項、第1項、第18條
第1項前段，刑法第11條、第25條第2項、第55條、第51條第5款
、第38條第1項第2款，判決如主文。
中    華    民    國    98    年    6     月    10    日
                  刑事第十二庭  審判長法  官  楊萬益
                                      法  官  廖慧如
                                      法  官  蔡建興
上正本證明與原本無異。
如不服本判決，應於收受送達後10日內向本院提出上訴書狀（應
敘述具體理由並附繕本）。
上訴書狀如未敘述理由，應於上訴期間屆滿後20日內補提理由書
於本院。
                                      書記官  黃英寬
中    華    民    國    98    年    6     月    10    日
附錄論罪科刑法條全文：
藥事法第83條第1項
明知為偽藥或禁藥，而販賣、供應、調劑、運送、寄藏、牙保、
轉讓或意圖販賣而陳列者，處七年以下有期徒刑，得併科新臺幣
五百萬元以下罰金。
毒品危害防制條例第8條
轉讓第一級毒品者，處一年以上七年以下有期徒刑，得併科新臺
幣一百萬元以下罰金。
轉讓第二級毒品者，處六月以上五年以下有期徒刑，得併科新臺
幣七十萬元以下罰金。
轉讓第三級毒品者，處三年以下有期徒刑，得併科新臺幣三十萬
元以下罰金。
轉讓第四級毒品者，處一年以下有期徒刑，得併科新臺幣十萬元
以下罰金。
前四項之未遂犯罰之。
轉讓毒品達一定數量者，加重其刑至二分之一，其標準由行政院
定之。


司法院資訊處製作；財團法人民間司法改革基金會備份。
